【裁判字號】    99,台上,1691
【裁判日期】    990909
【裁判案由】    給付買賣價金
【裁判全文】
最高法院民事裁定            九十九年度台上字第一六九一號
上  訴  人  甲○○
訴訟代理人  徐澎生律師
被 上訴 人  乙○○
上列當事人間請求給付買賣價金事件，上訴人對於中華民國九十
九年六月八日台灣高等法院第二審判決（九十九年度上易字第八
○號），提起上訴，本院裁定如下：
    主  文
上訴駁回。
第三審訴訟費用由上訴人負擔。
    理  由
按上訴第三審法院，非以原判決違背法令為理由，不得為之。又
提起上訴，上訴狀內應記載上訴理由，其以民事訴訟法第四百六
十九條所定事由提起第三審上訴者，應於上訴狀內表明：原判決
所違背之法令及其具體內容、暨依訴訟資料合於該違背法令之具
體事實。其依同法第四百六十九條之一規定提起上訴者，並應具
體敘述為從事法之續造、確保裁判之一致性或其他所涉及之法律
見解具有原則上重要性之理由。同法第四百六十七條、第四百七
十條第二項分別定有明文。而依同法第四百六十八條規定，判決
不適用法規或適用不當者，為違背法令；依同法第四百六十九條
規定，判決有該條所列各款情形之一者，為當然違背法令。是當
事人提起第三審上訴，如合併以同法第四百六十九條及第四百六
十九條之一之事由為上訴理由時，其上訴狀或理由書應表明該判
決所違背之法令條項，或有關判例、解釋字號，或成文法以外之
習慣或法理等及其具體內容，暨係依何訴訟資料合於該違背法令
之具體事實，並具體敘述為從事法之續造、確保裁判之一致性或
其他所涉及之法律見解具有原則上重要性之理由。如未依上述方
法表明，或其所表明者與上開法條規定不合時，即難認為已合法
表明上訴理由，其上訴自非合法。本件上訴人對於原判決提起第
三審上訴，雖以該判決違背法令為由，惟核其上訴理由狀所載內
容，係就原審取捨證據、認定事實之職權行使，指摘為不當，並
就原審命為辯論及已論斷：查被上訴人辯稱：系爭不動產之買賣
於梁經宇病前即與渠談妥，梁經宇表示當時身負三筆房貸，負擔
沈重，而被上訴人於系爭不動產已居住良久，雙方遂約定由其承
接系爭不動產剩貸款餘額新台幣（下同）一百七十六萬四千七百
二十四元，並以之為系爭房屋之買賣價金等語，核與另案證人即
本件承辦系爭不動產過戶事宜之代書羅桂香所證述情節相符。參
以財政部台灣省北區國稅局新店稽徵所九十六年十一月七日北區
國稅新店一字第0960008501號函：「說明二：3.主張扣除被繼承
人梁經宇君死亡前未清償債務七百七十萬元（銀行貸款），…。
」，業據調卷宗查核屬實，以梁經宇死亡時，扣除系爭不動產之
銀行貸款後，其尚有約六百萬元未清償之銀行貸款債務；及梁經
宇為節省簽約費用而未另簽訂買賣契約等情觀之，足認被上訴人
稱梁經宇當時身負三筆房貸，負擔沈重一節，堪信為真實。復參
之梁經宇出售系爭不動產僅簽立土地、建築改良物買賣所有權移
轉契約書，依該契約書記載買賣價款總金額為一百零五萬六千四
百十二元，被上訴人並據以繳納稅款，此有買賣所有權契約書及
桃園縣政府稅捐稽徵處應納稅額繳款書正本各乙件可稽，其買賣
價金雖與被上訴人所陳有所出入，但與上訴人所主張系爭不動產
買賣未有具體約定買賣價金之情形有間。且衡諸被上訴人與梁經
宇為多年好友、系爭不動產所餘之房貸一百七十六萬四千七百二
十四元、當時聯邦銀行所鑑定系爭不動產價值為二百三十八萬三
千九百三十一元及梁經宇有經濟上之壓力等情，可認被上訴人上
開所辯，應為真實，要可採信。是被上訴人與梁經宇既約定以梁
經宇所欠彰化銀行之房貸餘額一百七十六萬四千七百二十四元為
系爭不動產之買賣價金，上訴人主張系爭買賣契約未具體約定買
賣價金乙節，並非可採。從而，上訴人依繼承及買賣之法律關係
，請求被上訴人給付上訴人一百七十三萬五千二百七十六元本息
，於法無據等語，泛言謂為違法，而非表明該判決所違背之法令
及其具體內容，暨依訴訟資料合於該違背法令之具體事實，更未
具體敘述為從事法之續造、確保裁判之一致性或其他所涉及之法
律見解具有原則上重要性之理由，難認其已合法表明上訴理由。
依首揭說明，應認其上訴為不合法。
據上論結，本件上訴為不合法。依民事訴訟法第四百八十一條、
第四百四十四條第一項前段、第九十五條、第七十八條，裁定如
主文。
中    華    民    國  九十九  年    九    月    九    日
                      最高法院民事第四庭
                          審判長法官  劉  延  村
                                法官  許  澍  林
                                法官  黃  秀  得
                                法官  鄭  傑  夫
                                法官  魏  大  喨
本件正本證明與原本無異
                                      書  記  官
中    華    民    國  九十九  年    九    月  二十一  日
                                                      Ｅ

司法院資訊處製作；財團法人民間司法改革基金會備份。
